臺灣新北地方法院刑事裁定　　　　　　 110年度聲再字第82號
再審聲請人　
即受判決人　黃正德
上列再審聲請人即受判決人因過失傷害案件，對於本院中華民國
110 年6 月4 日所為之第二審確定判決（110 年度交簡上字第3
號），聲請再審，本院裁定如下：
    主  文
再審之聲請駁回。
    理  由
一、本件聲請再審意旨：詳如附件即刑事聲請再審狀所載。
二、按聲請再審，由判決之原審法院管轄，刑事訴訟法第426 條
    第1 項定有明文。經查，再審聲請人即受判決人黃正德（下
    稱再審聲請人）於民國108 年12月11日19時23分，騎乘車號
    000-000 號輕型機車，沿新北市永和區福和路往永福橋方向
    行駛，本應注意車前狀況，並隨時採取必要之安全措施，依
    當時天候晴、夜間有照明、柏油路面乾燥無缺陷且無障礙物
    、視距良好，並無不能注意之情事，竟於行經福和路161 號
    前，未注意其前方告訴人莊雅仱所騎乘之車號000-000 號普
    通重型機車，車身已右偏轉向，正欲停入福和路161 號前方
    之機車停車格內，煞車不及，再審聲請人機車車頭撞擊告訴
    人機車之右側後方，告訴人因而人車往左側倒地，受有左側
    肩膀挫傷、左側膝部挫擦傷、左上肢、左下肢多處擦挫傷等
    傷害之犯行，經本院以109 年度交簡字第1696號判決判處拘
    役20日，再審聲請人不服提起上訴，嗣經本院以110 年度交
    簡上字第3 號撤銷原判決，改判拘役15日確定（下稱原確定
    判決）等情，有上開判決書及臺灣高等法院被告前案紀錄表
    各1 份附卷可稽，並經本院調閱前開卷宗核閱無誤，是原確
    定判決之原審法院即本院自有管轄權，合先敘明。
三、按刑事訴訟法第420 條第1 項第6 款原規定：「因發現確實
    之新證據，足認受有罪判決之人應受無罪、免訴、免刑或輕
    於原判決所認罪名之判決者」，作為得聲請再審原因之一項
    類型，司法實務認為該證據，必須兼具新穎性（又稱新規性
    或嶄新性）及明確性（又稱確實性）二種要件，始克相當。
    之後將該條文「因發現確實之新證據」之規定，修正為「因
    發現新事實、新證據，單獨或與先前之證據綜合判斷」，並
    增定第3 項為：「第一項第六款之新事實或新證據，指判決
    確定前已存在或成立而未及調查斟酌，及判決確定後始存在
    或成立之事實、證據。」，而放寬其條件限制，承認「罪證
    有疑、利歸被告」原則，並非祇存在法院一般審判之中，而
    於判罪確定後之聲請再審，仍有適用，不再刻意要求受判決
    人（被告）與事證間關係之新穎性，而應著重於事證和法院
    間之關係，亦即只要事證具有明確性，不管其出現係在判決
    確定之前或之後，亦無論係單獨（例如不在場證明、頂替證
    據、新鑑定報告或方法），或結合先前已經存在卷內之各項
    證據資料（我國現制採卷證併送主義，不同於日本，不生證
    據開示問題，理論上無檢察官故意隱匿有利被告證據之疑慮
    ），予以綜合判斷，若能產生合理之懷疑，而有足以推翻原
    確定判決所認事實之蓋然性，即已該當。換言之，各項新、
    舊證據綜合判斷結果，不以獲致原確定判決所認定之犯罪事
    實，應是不存在或較輕微之確實心證為必要，而僅以基於合
    理、正當之理由，懷疑原已確認之犯罪事實並不實在，可能
    影響判決之結果或本旨為已足。縱然如此，不必至鐵定翻案
    、毫無疑問之程度；但反面而言，倘無法產生合理懷疑，不
    足以動搖原確定判決所認定之事實者，仍非法之所許。至於
    事證是否符合明確性之法定要件，其認定當受客觀存在之經
    驗法則、論理法則所支配。從而，聲請人依憑其片面、主觀
    所主張之證據，無論新、舊、單獨或結合其他卷內證據觀察
    ，綜合判斷之評價結果，如客觀上尚難認為足以動搖原確定
    判決所認定之事實者，即無准許再審之餘地（最高法院104
    年度台抗字第125 號裁定意旨參照）。
四、經查：
  ㈠原確定判決認定再審聲請人於108 年12月11日19時23分，騎
    乘車號000-000 號輕型機車，沿新北市永和區福和路往永福
    橋方向行駛，本應注意車前狀況，並隨時採取必要之安全措
    施，依當時天候晴、夜間有照明、柏油路面乾燥無缺陷且無
    障礙物、視距良好，並無不能注意之情事，竟於行經福和路
    161 號前，未注意其前方告訴人所騎乘之車號000-000 號普
    通重型機車，車身已右偏轉向，正欲停入福和路161 號前方
    之機車停車格內，煞車不及，再審聲請人機車之車頭撞擊告
    訴人機車之右側後方，告訴人因而人車往左側倒地，受有左
    側肩膀挫傷、左側膝部挫擦傷、左上肢、左下肢多處擦挫傷
    等傷害之犯行，係以告訴人於警詢及偵查中之證述，佐以卷
    附108 年12月11日天主教永和耕莘醫院乙種診斷證明書、道
    路交通事故現場草圖、現場圖、道路交通事故調查報告表、
    現場及車損照片等證據資料，進而認定再審聲請人係犯刑法
    第284 條前段之過失傷害罪，並依自首之規定予以減刑，業
    已詳述其取捨證據及論斷之基礎，就再審聲請人之辯解，亦
    說明不可採之理由予以指駁，並經本院調取全案偵查卷宗核
    閱無訛，核乃法院依憑論理法則及經驗法則，本其自由心證
    對證據予以取捨及判斷所為之結果，係屬其職權之適當行使
    ，並無違背經驗法則或論理法則等違背法令之不當情形。
  ㈡至再審聲請人雖提出告訴人以通訊軟體傳送之車損照片1 張
    ，並辯稱：原確定判決合議庭並未審酌該車損照片，而該車
    損照片可證明案發當時告訴人為了騎車停入前方有斜坡的停
    車位，必須要先行倒車才能以90度進入停車位，導致其於告
    訴人倒車期間從正面90度撞擊告訴人機車尾端，而非如原確
    定判決所認定，係於告訴人騎車右偏轉向欲停入停車格之際
    碰撞，本件車禍事故應係告訴人倒車時未注意後方車輛所致
    ，其本身並無過失云云。惟查，再審聲請人於本院訊問程序
    時陳稱：我提出的新證據就是告訴人傳給我的車損照片，是
    她修理後傳給我的，就是告訴人的車損照片等語（見本院卷
    第45頁），則原確定判決合議庭業已審酌同屬告訴人之機車
    車損照片（見偵卷第68、69頁），認定告訴人之機車在右側
    排氣管防燙蓋乃至風扇蓋處，均有明顯摩擦碰撞之痕跡，而
    再審聲請人之機車則係在車頭前土除處有破損之情形（見偵
    卷第65頁），且告訴人之機車係自右側排氣管防燙蓋至風扇
    蓋方向橫向之摩擦撞擊痕跡，顯見告訴人之機車遭到撞擊時
    ，確如其證述業已偏向右方，即欲騎進福和路161 號前之機
    車格無訛，而非與再審聲請人之機車呈90度之狀況，否則不
    會產生橫向大面積摩擦撞擊痕跡等節，是以再審聲請人所提
    出告訴人之機車車損照片，實質上已由原確定判決合議庭詳
    加調查斟酌，非屬刑事訴訟法第420 條第1 項第6 款所規定
    之「新證據」。再者，依該車損照片及告訴人所傳「卡住、
    磨損、需更換」之訊息，均未能證明再審聲請人所述其係於
    告訴人倒車時，始以90度垂直撞擊告訴人之機車一事確為真
    實；另再審聲請人於本院訊問時所提出其於案發後始拍攝之
    現場照片（見本院卷第47頁），並主張告訴人無法直接騎車
    進入該處停車格云云，則僅為其個人單方面之推論，是上開
    再審聲請人所提出之證據，與卷內其他證據綜合判斷之評價
    結果，客觀上亦不足以動搖原確定判決所認定之事實，自無
    從執以認定有聲請再審之事由。
五、綜上所述，再審聲請人經本院依刑事訴訟法第429 條之2 前
    段規定，通知其到場並聽取意見後，認其所主張之事證，單
    獨或與先前之證據綜合判斷，均不足以動搖原確定判決所認
    定之事實，無從認定再審聲請人應受無罪、免訴、免刑或輕
    於原判決所認罪名之判決，核與刑事訴訟法第420 條第1 項
    第6 款規定之再審事由不符，是本件再審之聲請為無理由，
    應予駁回。
據上論斷，應依刑事訴訟法第434 條第1 項，裁定如主文。
中    華    民    國   110    年    10    月    22    日
                  刑事第三庭  審判長法  官  蘇揚旭
                                    法  官  施建榮
                                    法  官  洪振峰
上列正本證明與原本無異。
如不服本裁定，應於裁定送達後10日內敘明抗告理由，向本院提
出抗告狀。
                                    書記官  李儀靜
中    華    民    國   110    年    10    月    26    日